臺灣臺北地方法院刑事判決　　　　　　　　96年度易字第98號
公　訴　人　臺灣臺北地方法院檢察署檢察官
被　　　告　戊○○
上列被告因竊盜等案件，經檢察官提起公訴（95年度偵字第
27153號），嗣因被告就被訴事實為有罪之陳述，本院告知被告
簡式審判程序之旨，並聽取當事人之意見後，裁定改由受命法官
獨任依簡式審判程序審理，判決如下：
    主  文
戊○○竊盜，處有期徒刑肆月；又竊盜，處有期徒刑肆月；又行
使偽造私文書，足以生損害於他人，處有期徒刑捌月，附表一所
示信用卡簽帳單上持卡人簽名欄內偽造之「甲○○chirs」署名
參枚均沒收；又行使偽造私文書，足以生損害於他人，處有期徒
刑拾月，附表二所示信用卡簽帳單上持卡人簽名欄內偽造之「乙○○」署名肆枚均沒收。應執行有期徒刑貳年，緩刑貳年，緩刑
期內付保護管束，並向公益團體、地方自治團體或社區提供壹佰
小時之義務勞務，附表一所示信用卡簽帳單上持卡人簽名欄內偽
造之「甲○○chirs」署名參枚及附表二所示信用卡簽帳單上持
卡人簽名欄內偽造之「乙○○」署名肆枚均沒收。
    事  實
一、(一)戊○○前未曾因故意犯罪受有期徒刑以上刑之宣告，素行
    良好，竟意圖為自己不法之所有，於民國95年10月31日凌晨
    零時許，在台北市○○區○○路486巷48號5樓之2租屋處內
    ，竊取其室友甲○○所有之中國信託商業銀行股份有限公司
    （下稱中國信託商業銀行）卡號0000000000000000號信用卡
    乙張後，另基於行使偽造私文書、詐欺取財罪之犯意，接續
    於附表一編號1.至3.所示時間、地點刷卡消費如該附表所示
    之金額，並在簽帳單上偽簽「甲○○chirs」之署名共3枚，
    而交付店員行使之，致該店員誤信其為合法持卡人甲○○消
    費而陷於錯誤，因而給付如刷卡金額所示之財物予戊○○，
    足以生損害於中國信託商業銀行對於信用卡客戶風險管理之
    正確性及甲○○。(二)戊○○又意圖為自己不法之所有，於95
    年11月20日上午10時許，趁借住其友人乙○○位於台北市○○區○○街195號4樓住處之機會，在乙○○房間櫃子抽屜竊
    取其所有之香港商香港上海匯豐銀行股份有限公司（下稱匯
    豐銀行）卡號0000000000000000號信用卡乙張後，另基於行
    使偽造私文書、詐欺取財之犯意，接續於附表二編號1.至4.
    所示時間、地點刷卡消費如該附表所示之金額，並在簽帳單
    上偽簽「乙○○」之署名共4枚，而交付店員行使之，致該
    店員誤信其為合法持卡人乙○○消費而陷於錯誤，因而給付
    如刷卡金額所示之財物予戊○○，足以生損害於匯豐銀行對
    於信用卡客戶風險管理之正確性及乙○○。
二、案經甲○○、乙○○、中國信託商業銀行、匯豐銀行訴由台
    北市政府警察局移送台灣台北地方法院檢察署檢察官偵查起
    訴。
    理  由
壹、程序方面：
    按本件被告戊○○所犯係死刑、無期徒刑、最輕本刑為3年
    以上有期徒刑以外之罪，其於準備程序就前揭被訴事實為有
    罪之陳述，經法官告知簡式審判程序之旨，並聽取公訴人及
    被告之意見後，本院認無不得或不宜改依簡式審判程序進行
    之處，爰依刑事訴訟法第273條之1第1項、第284條之1，裁
    定本件由受命法官獨任進行簡式審判程序，合先敘明。
貳、實體方面：
一、訊據被告對於上揭犯罪事實均坦承不諱，並經證人即告訴人
    甲○○、乙○○於警詢、偵查中證述綦詳（見偵查卷第13至
    16、18至21、43、44頁），復有中國信託商業銀行乙紙、簽
    帳單3紙、匯豐銀行冒用明細乙紙及簽帳單4紙附卷可稽（見
    偵查卷第8至11、51至55頁），足徵被告前開出於任意性之
    自白與事實相符，應堪採為論科之依據。從而，本件事證明
    確，被告之犯行堪以認定，自應依法論科。
二、按信用卡交易之過程，需持卡人向特約商店提示信用卡，由
    持卡人在簽帳單上簽名，確認交易之標的及金額，再由特約
    商店核對該信用卡之有效性及持卡人之身分同一性無訛後，
    特約商店即將該簽帳單送交聯合信用卡處理中心請款轉知發
    卡機構撥款，故簽帳單具有持卡人與特約商店之交易契約性
    質，並具有持卡人經由聯合信用卡處理中心請求發卡機構撥
    款之請求書或指示文件之性質，非僅具有處理內部事務之傳
    票性質，且在信用卡簽帳單上偽簽姓名，單從形式上觀察，
    即足以知悉持卡人已收受特約商店所交付之交易標的物，有
    收據之性質，故行為人冒用他人名義於信用卡簽帳單上簽名
    ，應屬偽造私文書之行為。核被告事實欄一(一)(二)所為，均係
    犯刑法第320條第1項之竊盜罪、同法第216條、第210條之行
    使偽造私文書罪及同法第339條第1項之詐欺取財罪。公訴意
    旨認被告在信用卡簽帳單上偽簽姓名部分，係犯刑法第217
    條第1項之偽造署押罪，容有未洽。被告在簽帳單上偽造署
    押之行為，係偽造私文書之階段行為；被告偽造私文書之低
    度行為為行使偽造私文書之高度行為所吸收，均不另論罪。
    被告於事實欄一(一)盜刷告訴人甲○○所有中國信託商業銀行
    信用卡之時間，係集中於95年10月31日下午2時23分至6時56
    分間（即附表一），於事實欄一(二)盜刷告訴人乙○○所有匯
    豐銀行信用卡之時間，係集中於95年11月20日下午6時20分
    至晚間9時32分間（即附表二），是被告於事實欄一(一)雖有3
    次盜刷行為，於事實欄一(二)雖有4次盜刷行為，然顯均分別
    基於一個行使偽造私文書、一個詐欺取財之故意接續為之，
    事實欄一(一)(二)均各成立一個行使偽造私文書罪及一個詐欺取
    財罪。又其事實欄一(一)(二)行使偽造私文書行為之同時，亦在
    於詐欺取財，故係一行為而觸犯數罪名，應依刑法第55條之
    規定，均從重論以一個行使偽造私文書罪。被告事實欄一(一)
    (二)所犯上開竊盜及行使偽造私文書罪間，犯意各別，罪名不
    同，均應分論併罰之。
三、本院審酌被告竊取告訴人甲○○、乙○○之信用卡，進而冒
    用其等名義盜刷並詐取財物，不但侵害他人財產權益，亦危
    害金融交易秩序，實無足取，惟考量其與告訴人中國信託商
    業銀行、匯豐銀行業已達成和解，且告訴人甲○○、乙○○
    之信用並不會因此受到影響，業據告訴代理人丁○○、丙○○到庭陳述綦詳（見本院卷第32頁），被告亦深表悔意暨事
    後坦承犯行，態度良好等一切情狀，量處如主文所示之刑。
    又被告於行為時甫年滿18歲，其前未曾受有期徒刑以上刑之
    宣告，亦無少年非行紀錄，素行良好，此有台灣高等法院被
    告前案紀錄表乙份在卷可憑，其因一時短於思慮而觸犯本案
    犯行，且犯後深表悔意，故本院認被告經此教訓，當知警惕
    ，而無再犯之虞，所宣告之刑以暫不執行為適當，爰宣告緩
    刑2年，以啟自新，惟為確實督促被告保持善良品行，並有
    正確法律觀念，爰依刑法第74條第2項第5款、第93條第1項
    第2款規定，命被告應向公益團體、地方自治團體或社區提
    供100小時之義務勞務，且緩刑期間內付保護管束。至上開
    偽造之信用卡簽帳單，因非被告所有，故不予宣告沒收，惟
    其上持卡人簽名欄內偽造之「甲○○chirs」署名共3枚、「
    乙○○」署名共4枚，不問屬於被告與否，均應依刑法第219
    條規定沒收之，附此敘明。
據上論斷，應依刑事訴訟法第273條之1第1項、第299條第1項前
段，刑法第216條、第210條、第320條第1項、第339條第1項、第
55條、第51條第5款、第74條第1項第1款、第2項第5款、第93條
第1項第2款、第219條，刑法施行法第1條之1，判決如主文。
本案經檢察官孫小萍到庭執行職務。
中　　華　　民　　國　　96　　年　　3 　　月　　26　　日
　　　　　　　　　刑事第十三庭  法　官  鍾素鳳
以上正本證明與原本無異。
如不服本判決，應於送達後10日內，向本院提出上訴狀。
                                書記官  陳鳳瀴
中　　華　　民　　國　　96　　年　　3 　　月　　 26　 日
附錄本判決論罪之法條：
刑法第210條
　　偽造、變造私文書，足以生損害於公眾或他人者，處5年以
  　下有期徒刑。
刑法第216條
　　行使第210條至第215條之文書者，依偽造、變造文書或登載
  　不實事項或使登載不實事項之規定處斷。
刑法第320條
    意圖為自己或第三人不法之所有，而竊取他人之動產者，為
　　竊盜罪，處5年以下有期徒刑、拘役或5百元以下罰金。
　　意圖為自己或第三人不法之利益，而竊佔他人之不動產者，
  　依前項之規定處斷。
　　前二項之未遂犯罰之。
刑法第339條
　　意圖為自己或第三人不法之所有，以詐術使人將本人或第三
  　人之物交付者，處5年以下有期徒刑、拘役或科或併科1千元
    以下罰金。
　　以前項方法得財產上不法之利益或使第三人得之者，亦同。
　　前二項之未遂犯罰之。
附表一：
 ┌──┬───────┬──────┬────┬────┐
 │編號│消  費  時  間│商 店 名 稱 │ 金  額 │偽簽署押│
 ├──┼───────┼──────┼────┼────┤
 │ 1. │95年10月31日下│台北路威台北│新台幣（│1枚     │
 │    │午2時23分26秒 │101（台北市 │下同）1 │        │
 │    │              │信義區市○路│萬6400元│        │
 │    │              │45號3樓）   │        │        │
 ├──┼───────┼──────┼────┼────┤
 │ 2. │95年10月31日下│新光三越百貨│5700元  │1枚     │
 │    │午4時27分49秒 │股份有限公司│        │        │
 │    │              │（台北市信義│        │        │
 │    │              │區○○路11號│        │        │
 │    │              │）          │        │        │
 ├──┼───────┼──────┼────┼────┤
 │ 3. │95年10月31日下│同上        │1950元  │1枚     │
 │    │午6時56分51秒 │            │        │        │
 └──┴───────┴──────┴────┴────┘
 附表二：
 ┌──┬───────┬──────┬────┬────┐
 │編號│消  費  時  間│商 店 名 稱 │ 金  額 │偽簽署押│
 ├──┼───────┼──────┼────┼────┤
 │ 1. │95年11月20日下│螢嘉企業（台│新台幣（│1枚     │
 │    │午6時20分     │北市松山區復│下同）12│        │
 │    │              │興北路15號12│80元    │        │
 │    │              │樓之8）     │        │        │
 ├──┼───────┼──────┼────┼────┤
 │ 2. │95年11月20日下│同上        │2680元  │1枚     │
 │    │午6時21分     │            │        │        │
 ├──┼───────┼──────┼────┼────┤
 │ 3. │95年11月20日晚│今日百貨公司│9000元  │1枚     │
 │    │間9時6分      │（台北市中正│        │        │
 │    │              │區○○路○段│        │        │
 │    │              │41號）      │        │        │
 ├──┼───────┼──────┼────┼────┤
 │ 4. │95年11月20日晚│台灣路威101L│2萬8100 │1枚     │
 │    │間9時32分（起 │V（台北市信 │元      │        │
 │    │訴書誤載為9時6│義區市○路45│        │        │
 │    │分）          │號3樓）     │        │        │
 └──┴───────┴──────┴────┴────┘
